【裁判字號】    89,台上,6622
【裁判日期】    891102
【裁判案由】    違反毒品危害防制條例
【裁判全文】
最高法院刑事判決                              八十九年度台上字第六六二二號
    上訴人  台灣高等法院台中分院檢察署檢察官
    被  告  甲○○
右上訴人因被告違反毒品危害防制條例案件，不服台灣高等法院台中分院中華民國八
十七年七月二十一日第二審判決（八十七年度上訴字第一四二二號，起訴案號：台灣
台中地方法院檢察署八十六年度偵字第一五八九○、一九四二七號），提起上訴，本
院判決如左：
    主  文
上訴駁回。
    理  由
按刑事訴訟法第三百七十七條規定，上訴於第三審法院，非以判決違背法令為理由，
不得為之。是提起第三審上訴，應以原判決違背法令為理由，係屬法定要件。如果上
訴理由狀並未依據卷內訴訟資料，具體指摘原判決不適用何種法則或如何適用不當，
或所指摘原判決違法情事，顯與法律規定得為第三審上訴理由之違法情形，不相適合
時，均應認其上訴為違背法律上之程式，予以駁回。本件原判決撤銷第一審諭知被告
甲○○被訴販賣毒品無罪之判決，改判論處其持有第一級毒品罪刑。係依憑被告坦承
持有第一級毒品海洛因，該持有扣案之物，復經法務部調查局鑑驗屬第一級毒品海洛
因無誤，有鑑驗通知書附卷可稽等證據，認定被告明知綽號「黑松」之巫奇松有販賣
第一級毒品海洛因，於民國八十六年七月廿五日晚上廿三時許自巫奇松處取得海洛因
二包，而於翌日上午十時許在台中縣潭子鄉○○路○段五十巷巷口因持有毒品為警查
獲，並扣得海洛因二包（驗餘淨重十九點一一公克）等情，已詳敘所憑證據及認定之
理由。並敘明被告雖曾辯稱係供己施用云云，然被告甫為警查獲時即否認其有施用毒
品海洛因，而當場檢採之尿液經送驗結果確無煙毒之嗎啡陽性反應，而只呈甲基安非
他命之陽性反應，並有臺灣省政府警務處刑事警察大隊鑑驗通知書附偵查卷堪憑，且
於移送偵查時亦坦承知悉係毒品，則被告持有扣案之海洛因並非供己施用甚明。復說
明被告於警訊、偵查中關於託其轉交毒品之人及轉交之次數，前後供述互異，其自白
已非無瑕疵可指，參酌證人陳清松否認認識被告，亦未要求被告幫助販毒之證詞，以
及證人即當場查獲之警員楊宏麟於第一審「查獲當日因接獲內線檢舉始前往案發地點
，當時被告在場，未注意到有人與被告接近講話等語」之證述，綜合判斷，尚不足以
證明被告有受他人之託轉交毒品而分擔販賣毒品之犯行。乃變更檢察官起訴法條，及
依刑法第二條第一項前段之規定，適用裁判時之新法論科。所為論斷，俱有卷存資料
，可資覆按，從形式上觀察，尚無違背法令情形。查運輸毒品，係指轉送運輸，固不
以距離遠近、境內境外、數量多寡、是否意在圖利（為己或為他人）為限，但仍應能
證明被告有運輸之故意。又證據之取捨與事實之認定，為事實審法院之職權，倘其採
證認事並不違背證據法則，即不得任意指為違法。原判決已說明被告於警訊、偵查中
之供述不能憑以認定其有受人之託轉交或轉送第一級毒品海洛因與綽號「阿英」之女
子之事實，自亦無運輸之事實亦無運輸之犯意可言，從而原判決論以持有第一級毒品
罪責，並無適用法則情形。上訴意旨略以：上訴人於八十六年七月二十六日上午為警
查獲後，於警訊及偵查中均坦承受綽號「黑松」之巫奇松委託送交扣案之海洛因與安
非他命予綽號「阿英」之女子。依案重初供原則，被告顯係為巫其松運輸毒品，原判
決未依刑法五十七條之規定，審酌被告持有動機及目的；又被告於被查獲同時持有扣
案之安非他命，原判決未依想像競合犯之例，以一運送行為同時運送海洛因及化學合
成麻醉藥品安非他命，亦未說明一持有行為同時持有海洛因及安非他命，均有適用法
則不當及理由不備之違法云云。然查有關被告持有該化學合成麻醉藥品安非他命係供
己吸食之用，該持有之低度行為為吸用之高度行為吸收，並經第一審法院判刑確定（
見台灣台中地方法院八十六年度訴字第二九○二號判決）。而被告持有第一級毒品海
洛因並無證據證明係意在販賣或運輸又如前述，應認原判決即已斟酌被告持有毒品之
動機，雖疏未於理由內詳加敘述，訴訟程序稍有微疵，但於判決主旨不生影響。檢察
官其餘上訴意旨，無非憑己意，對原審認事、採證之職權行使及已為論斷之事項。再
為單純事實上之爭執，自不足據以辨認原判決已具備違法形式，顯非適法之第三審上
訴理由。依前揭說明，其上訴違背法律上之程式，應予駁回。
據上論結，應依刑事訴訟法第三百九十五條前段，判決如主文。
中      華      民      國    八十九    年     十一     月      二      日
                              最高法院刑事第五庭
                                  審判長法官  紀  俊  乾
                                        法官  黃  正  興
                                        法官  陳  東  誥
                                        法官  張  春  福
                                        法官  韓  金  秀
      右正本證明與原本無異
                                              書  記  官
中      華      民      國    八十九    年     十一     月      七      日


司法院資訊處製作；財團法人民間司法改革基金會備份。
